【裁判字號】    90,上訴,672
【裁判日期】    900614
【裁判案由】    違反槍砲彈藥刀械管制條例
【裁判全文】
臺灣高等法院臺南分院刑事判決            九十年度上訴字第六七二號        Ｃ
      上  訴  人  臺灣雲林地方法院檢察署檢察官
      上  訴  人
      即  被  告  甲  ○  ○
      選任辯護人  黃  俊  仁
右上訴人因被告違反槍砲彈藥刀械管制條例案件，不服臺灣雲林地方法院八十九年度
訴字第四二六號中華民國九十年三月三十日第一審判決（起訴案號：臺灣雲林地方法
院檢察署八十九年度偵字第四三八０號），提起上訴，本院判決如左：
      主      文
原判決關於未經許可持有槍砲彈藥之主要組成零件暨定執行刑部分均撤銷。
甲○○未經許可持有槍砲彈藥之主要組成零件處有期徒刑陸月，併科罰金新臺幣參萬
元，有期徒刑如易科罰金，罰金如易服勞役均以新台幣玖佰元即銀元參佰元折算壹日
。扣案撞針壹支、火藥壹包均沒收。
其餘上訴駁回。
駁回部分所處有期徒刑陸月，併科罰金新臺幣肆萬元，有期徒刑如易科罰金，罰金如
易服勞役均以新台幣玖佰元即銀元參佰元折算壹日，子彈壹顆沒收。與撤銷部分所處
有期徒刑陸月，併科罰金新臺幣參萬元，有期徒刑如易科罰金，罰金如易服勞役均以
新台幣玖佰元即銀元參佰元折算壹日，撞針壹支、火藥壹包均沒收。應執行有期徒刑
拾月，併科罰金新臺幣陸萬元，有期徒刑如易科罰金，罰金如易服勞役，均以新台幣
玖佰元即銀元參佰元折算壹日，扣案撞針壹支、火藥壹包及子彈壹顆，均沒收。
      事      實
一、甲○○於民國（下同）八十七年二月間某日，在嘉義市○○街某模型玩具店，購
    得槍枝之主要組成零件制式撞針一支及彈藥主要零件火藥一包，而未經許可持有
    之。又於八十七年六、七月間某日，自雲林縣四湖鄉其友人翁秀夫處，取得具有
    殺傷力之口徑一二GAUGE制式霰彈一顆，亦未經許可而持有之。嗣於八十九年十
    月十八日下午二時四十分許，為警於雲林縣北港鎮溝皂里溝皂一八五號房間內查
    獲，並扣得上開撞針一支、火藥一包及霰彈一顆。
二、案經雲林縣警察局虎尾分局報請臺灣雲林地方法院檢察署檢察官偵查起訴。
      理      由
甲、撤銷部分：
    一、訊據被告甲○○對於上開時地經警在其住處查扣撞針一支、火藥一包之事實
        固不否認，惟辯稱：撞針及火藥是買玩具模型槍時就一齊買的，係玩具槍之
        零件，顯不具殺傷力，應非具有殺傷力槍械之主要組成零件。且搜索所扣之
        物，尚有空彈殼三個、鋼珠一包、擦槍油一瓶、底火二十一粒、挫刀六支、
        通槍條一支、撞針一支、鑽頭八支，此等非法搜索扣押之物，不得做為有罪
        之證據云云。
    二、惟查：本件被告主張依檢察官簽發之搜索票記載，應扣押之物為違反毒品危
        害防制條例案件之證物，惟警察於搜索時竟查扣未經任何改造之玩具手槍及
        配件，警察之搜索顯然違法，此部分違法採證不得做判決之依據。惟按「實
        施搜索或扣押時，發見另案應扣押之物，亦得扣押之，分別送交該管法院或
        檢察官」刑事訴訟法第一百五十二條定有明文，本件搜索係經檢察官簽發搜
        索票始進行搜索，且搜索票所載應加搜索處所為北港鎮溝皂里十一鄰溝皂一
        八五號及倉庫、車輛，應扣押之物為有關違反毒品危害防制條例之證物，有
        搜索票影本附卷可查（附於警卷），則警察於搜索被告之上開處所時，發現
        有屬他案之犯罪證據者，自得扣押之。故本案警察之搜索扣押並無違法之處
        ，被告所稱警察違法搜索所扣押之物，不得做為判決之依據，自屬無據，合
        先敘明。
    三、再被告確未經主管機關許可，持有上開為槍彈主要組成零件之撞針一支、火
        藥一包，並將上開零件藏在被告住處房間，嗣於八十九年十月十八日下午二
        時四十分許，為警於被告房間內查獲，並扣得上開主要零件等情，業據證人
        即查獲當日進行搜索之警員林嘉斌於原審審理中到庭結證屬實（詳原審卷第
        七十三頁、第七十四頁）並有上開主要組成零件之扣押物清單、搜索扣押證
        明筆錄及照片三張在卷可資佐證。而扣案撞針一支、火藥一包，經內政部警
        政署刑事警察局鑑定結果：撞針一支認係制式撞針，屬槍砲彈藥刀械管制條
        例之主要組成零件。火藥一包重約０．０一公克，認係黑色之無煙火藥，具
        破壞性與殺傷力，依據內政部八十六年十一月二十四日台（八六）內警字第
        八六七０六八三號公告，火藥為爆裂物之主要組成零件，有該局鑑驗通知書
        三紙在卷可稽（詳原審卷第四十八頁、第五十三頁）。
    四、被告雖以前詞置辯，惟本件查獲之撞針一支及火藥一包，被告自承係購買而
        來，則其於購得之時應已知悉其所取者為何物，又既鑑檢出皆屬槍彈之主要
        組成零件，被告如何能諉稱其購買時並不是故意要持有，被告此部分所辯，
        要屬事後卸責之詞，不足採信，犯行應堪認定。核被告所為，係犯槍砲彈藥
        刀械管制條例第十三條第四項之未經許可持有槍砲彈藥之主要組成零件罪。
        又按刑法第四十一條：「犯最重本刑為三年以下有期徒刑以下之刑之罪，而
        受六月以下有期徒刑或拘役之宣告，因身體、教育、職業或家庭關係，執行
        顯有困難者，得以一元以上三元以下折算一日，易科罰金」，已於九十年一
        月十日經總統公布修正為第四十一條第一項本文：「犯最重本刑為五年以下
        有期徒刑以下之刑之罪，而受六月以下有期徒刑或拘役之宣告，因身體、教
        育、職業或家庭關係或其他正當事由，執行顯有困難者，得以一元以上三元
        以下折算一日，易科罰金」於同年月十二日生效。本件被告犯罪日期在前述
        法律修正前，犯罪後法律已有變更，自應適用新法即修正後之刑法第四十一
        條第一項本文規定諭知易科罰金之折算標準。扣案之制式撞針一支、火藥一
        包及霰彈一顆，均係違禁物，爰依刑法第三十八條、第一項第一款宣告沒收
        。至改造九０手槍一支、空彈殼三顆、底火一包、彈匣一個、鋼珠一包、通
        槍條一支及長約４１ｍｍ、直徑約２ｍｍ之金屬棒（扣押物清單記載為撞針
        ）一支，經鑑驗結果皆非違禁物，有內政部警政署刑事警察局鑑驗通知書三
        紙在卷可按，自不得宣告沒收。再扣案之擦槍油、砂紙、挫刀、鑽頭、電鑽
        等物，均屬一般家庭所可能備有之工具，而本案被告又無犯有改造槍彈之罪
        行，上開工具自不得宣告沒收，併此敘明。
    五、原審對此部分予以論罪科刑，固非無見，惟查檢察官對被告未經許可而無故
        持有改造模型槍部分，已於起訴事實載明，而此部分事實，原審漏未審理，
        自有未洽。被告上訴意旨，否認犯罪，指摘原判決此部分不當，固無可取，
        檢察官上訴意旨，認原判決此部分漏未審理，指摘原判決此部分不當為有理
        由，原判決既有前述可議之處，此部分即屬無可維持，應由本院撤銷改判，
        被告犯數罪，巳定應執行之刑，此部分既經上訴而撤銷，原定之執行刑亦失
        所附麗，應並予撤銷。爰審酌被告之前科素行、犯罪之動機、目的、持有本
        案扣押物對社會秩序及安寧之影響，及其犯罪手段、犯罪後態度等一切情狀
        ，量處有期徒刑陸月，併科罰金新臺幣參萬元，有期徒刑如易科罰金，罰金
        如易服勞役均以新台幣玖佰元即銀元參佰元折算壹日。扣案撞針壹支、火藥
        壹包均沒收。
    六、公訴意旨又以：被告未經許可而無故持有改造模型槍一支，於前開時地經警
        搜索時並予查扣，因認其犯槍砲彈藥刀械管制條第十條第四項、第十一條第
        三項之罪嫌云云，訊據被告對持有上開改造模型槍一支之事實固不否認，惟
        辯稱：該改造模型槍並無殺傷力，非屬槍砲彈藥刀械管制所列之槍械。上開
        模型槍，經內政部警政署刑事警察局鑑定結果，認該模型槍外型以塑膠製造
        ，未發現改造之情形，發射動能甚微，不具殺傷力，有該局八十九年十月二
        十三日刑鑑字第一六二九一五號鑑驗通知書可按（附於原審卷第十七頁），
        該改造模型槍，既無殺傷力，即非屬槍砲彈藥刀械管制所列之槍械，被告雖
        予持有，自難令負刑責，原應為無罪之諭知，惟公訴人認與上開論罪科刑部
        分有裁判上一罪之關係，故不另為無罪之判決。
乙、駁回部分：
    一、訊據被告甲○○對於上開時地經警在其住處查扣及霰彈一顆之事實固不否認
        ，惟辯稱：本案係非法搜索所扣之物，不得做為有罪之證據。而上開子彈是
        友人翁秀夫放在包包裡交伊拿回家，當時伊不知道該包包內放有子彈，後來
        要還他時，翁秀夫已經住院無法還他，上開扣案物都不是故意要持有的云云
    二、惟查：本件並非違法搜索，已如前述，且被告確未經主管機關許可，持有上
        開具殺傷力之霰彈一顆藏其住處房間，為警搜索查獲等情，業據證人即查獲
        當日進行搜索之警員林嘉斌於原審審理中到庭結證屬實（詳原審卷第七十三
        頁、第七十四頁）並有上開扣押物清單、搜索扣押證明筆錄及照片三張在卷
        可資佐證。而扣案霰彈一顆，經內政部警政署刑事警察局鑑定結果：認係口
        徑一二ＧＡＵＧＥ制式霰彈（彈底標記為ＦＩＯＣＣＨＩ１２ＩＴＡＬＹ１
        ２），認具殺傷力，此有該局鑑驗通知書三紙在卷可稽（詳原審卷第十七頁
        ）。被告雖稱扣案霰彈一顆係友人翁秀夫放在包包裡拿給他的，他當時不知
        道裡面是什麼云云，惟該「翁秀夫」之人已經死亡，無從查證被告所供是否
        屬實，已經證人林嘉斌到庭證述實在，然衡諸常情，自他人收受包裹一只，
        豈有不詢明裡面所放者為何物？且於收受二年餘，且於託寄人死亡後豈有不
        打開加以檢視之理？被告辯稱當時不知其內為何物云云，與常情不合，難以
        採信，又被告辯稱當他要將包裹還回「翁秀夫」之人時，因其人已生病住院
        無法返還，惟該包裹既非如何笨重巨大之物，又非需要登記書立收據之物，
        豈有難以返還之理，更何況被告真無持有上開霰彈之故意，自可送交警局代
        為處理，其不為此圖，自八十七年六、七月間開始持有至八十九年十月十八
        日被查獲止，其間有二年餘，竟任該霰彈置放其住處房間內，其謂無持有之
        故意，如何令人置信？被告此部分所辯，亦屬卸責之詞，不足採信，犯行應
        堪認定。
    三、核被告所為，係犯槍砲彈藥刀械管制條例第十二條第四項之未經許可持有子
        彈罪，扣案之霰彈一顆，係違禁物，爰依刑法第三十八條、第一項第一款宣
        告沒收。公訴人於起訴書犯罪事實欄，業已載明被告未經許可持有具殺傷力
        之霰彈之犯行，雖漏引起訴法條，惟此部分業經起訴，辯護意旨，以此部分
        未經起訴，原審係訴外裁判，亦不足採，並予敘明。
    四、按刑法第四十一條：「犯最重本刑為三年以下有期徒刑以下之刑之罪，而受
        六月以下有期徒刑或拘役之宣告，因身體、教育、職業或家庭關係，執行顯
        有困難者，得以一元以上三元以下折算一日，易科罰金」，已於九十年一月
        十日經總統公布修正為第四十一條第一項本文：「犯最重本刑為五年以下有
        期徒刑以下之刑之罪，而受六月以下有期徒刑或拘役之宣告，因身體、教育
        、職業或家庭關係或其他正當事由，執行顯有困難者，得以一元以上三元以
        下折算一日，易科罰金」，於同年月十二日生效。本件被告犯罪日期在前述
        法律修正前，犯罪後法律已有變更，自應併適用新法即修正後之刑法第四十
        一條第一項本文規定諭知易科罰金之折算標準，附此敘明。
    五、原審審理結果，認被告罪證明確，適用槍砲彈藥刀械管制條例第十二條第四
        項，刑法第十一條前段、第二條第一項前段、修正後刑法第四十一條第一項
        、第四十二條第二項、第三十八條第一項第一款、罰金罰鍰提高標準條例第
        二條前段，並審酌被告之前科素行、犯罪之動機、目的、持有本案扣押物對
        社會秩序及安寧之影響，及其犯罪手段、犯罪後態度等一切情狀，量處有期
        徒刑陸月，併科罰金新臺幣肆萬元，有期徒刑如易科罰金，罰金如易服勞役
        ，均以新台幣玖佰元即銀元參佰元折算壹日，扣案子彈壹顆沒收。認事用法
        俱無不合，量刑亦稱妥適，被告上訴意旨否認犯罪，空言指摘原判決此部分
        不當，並無可取，為無理由，應予駁回。
丙、定執行刑部分：
    本件被告所犯上開二罪，因非法持有之時間不同，顯係各別起意，應分論併罰，
    辯護意旨認為被告所犯二罪係一行為觸犯數罪名，屬想像競合，應從一重處斷，
    自不足取。則前述駁回部分所處有期徒刑陸月，併科罰金新臺幣肆萬元，有期徒
    刑如易科罰金，罰金如易服勞役，均以新台幣玖佰元即銀元參佰元折算壹日，扣
    案子彈壹顆沒收，與撤銷部分所處有期徒刑陸月，併科罰金新臺幣參萬元，有期
    徒刑如易科罰金，罰金如易服勞役均以新台幣玖佰元即銀元參佰元折算壹日。
    扣案撞針壹支、火藥壹包均沒收。應執行有期徒刑拾月，併科罰金新臺幣陸萬元
    ，有期徒刑如易科罰金，罰金如易服勞役，均以新台幣玖佰元即銀元參佰元折算
    壹日，扣案撞針壹支、火藥壹包及子彈壹顆，均沒收。
據上論斷，應依刑事訴訟法第第三百六十八條，第三百六十九條第一項前段、第三百
六十四條，第二百九十九條第一項、槍砲彈藥刀械管制條例第十三條第四項、刑法第
十一條前段、第二條第一項前段、修正後刑法第四十一條第一項、第五十一條第五款
、第三十八條第一項第一款、現行法規所定貨幣單位折算新台幣條例第二條判決如主
文。
本案經檢察官吳忠賢到庭執行職務
中    華    民    國      九十      年      六      月      十四        日
                                  臺灣高等法院臺南分院刑事第六庭
                                      審判長法官  楊    明    章
                                            法官  徐    宏    志
                                            法官  戴    勝    利
右正本證明與原本無異。
如不服本判決，應於判決送達後十日內向本院提出上訴狀，其未敘述理由者並應於提
出上訴狀後十日內向本院補提理由書（應附繕本)。
                                      法院書記官  吳    銘    添
中    華    民    國      九十      年      六      月      十五        日
附錄法條：
槍砲彈藥刀械管制條例第十三條第四項：未經許可，持有、寄藏或意圖販賣而陳列第
                                    一項所列零件者，處六月以上五年以下有期
                                    徒刑，併科新臺幣三百萬元以下罰金。
槍砲彈藥刀械管制條例第十二條第四項：未經許可，持有、寄藏或意圖販賣而陳列子
                                    彈者，處五年以下有期徒刑、併科新臺幣三
                                    百萬元以下罰金。


司法院資訊處製作；財團法人民間司法改革基金會備份。
